臺灣高等法院臺中分院刑事裁定
110年度毒抗字第1153號
抗  告  人  
即  被  告  劉松峯
上列抗告人即被告因違反毒品危害防制條例案件，不服臺灣苗栗
地方法院110年度毒聲字第537號中華民國110年8月30日第一審裁
定（聲請案號：臺灣苗栗地方檢察署110年度聲觀字第349號，偵
查案號：同署110年度毒偵字第796號），提起抗告，本院裁定如
下：
    主  文
抗告駁回。
    理  由
一、本件抗告人即被告劉松峯（下稱抗告人）抗告意旨略以：抗
    告人固依尿液檢驗報告呈安非他命及甲基安非他命陽性反應
    ，然抗告人於偵查中已坦承有施用K他命，僅就施用第二級
    毒品部分否認犯行，被告於接獲此裁定前完全不知尿液檢驗
    結果為何，原偵查檢察官亦未傳喚被告確認是否有施用第二
    級毒品，更未於偵查程序中詢問抗告人有無意願接受戒癮治
    療，亦未調查被告有何不適合或不能為戒癮治療之情形，即
    驟然聲請送觀察勒戒，檢察官程序上具明顯缺漏。又抗告人
    除此次尿液檢查有第二級毒品甲基安非他命陽性反應外，並
    無任何施用第二級毒品紀錄，該尿液檢驗中為何出現第二級
    毒品陽性反應，已有查明必要，以免因個人因素誤用或誤食
    代謝後含有第二級毒品成分之食品或藥品，縱鈞院認抗告人
    有施用第二級毒品之事實，抗告人本次確屬初犯，依毒品危
    害防制條例修法目的，亦應有調查抗告人是否應採緩起訴之
    戒癮治療方式，原裁定捨此不為，逕以裁定命抗告人送觀察
    勒戒，顯有適用法律錯誤及應調查證據未予調查之違法云云
    。
二、按犯毒品危害防制條例第10條之罪者，檢察官應聲請法院裁
    定，令被告入勒戒處所觀察、勒戒，其期間不得逾2月；依
    前項規定為觀察、勒戒或強制戒治執行完畢釋放後，3年後
    再犯第10條之罪者，適用前2項之規定，毒品危害防制條例
    第20條第1項、第3項分別定有明文。而上開所謂「3年後再
    犯」，只要本次再犯（不論修正施行前、後）距最近1次觀
    察、勒戒或強制戒治執行完畢釋放，已逾3年者，即該當之
    ，不因其間有無犯第10條之罪經起訴、判刑或執行而受影響
    （最高法院刑事大法庭109年度台上大字第3826號裁定意旨
    參照）。次按，犯毒品危害防制條例第10條之罪者，檢察官
    應聲請法院裁定，令被告入勒戒處所觀察、勒戒，其期間不
    得逾2 月。觀察、勒戒後，檢察官依據勒戒處所之陳報，認
    受觀察、勒戒人無繼續施用毒品傾向者，應即釋放，並為不
    起訴之處分；認受觀察、勒戒人有繼續施用毒品傾向者，檢
    察官應聲請法院裁定令入戒治處所強制戒治，其期間為6個
    月以上，至無繼續強制戒治之必要為止。但最長不得逾1年
    。依前項規定為觀察、勒戒或強制戒治執行完畢釋放後，3
    年後再犯第10條之罪者，適用前2項之規定，修正後毒品危
    害防制條例第20條第1項、第2項前段、第3項分別定有明文
    。又毒品危害防制條例第20條第1項規定之觀察、勒戒處分
    ，並非對於施用毒品犯罪者之懲處，而係針對受處分人將來
    之危險所為預防、矯正措施之保安處分，目的係為斷絕施用
    毒品者之身癮及心癮，並屬強制規定，凡犯毒品危害防制條
    例第10條之罪者，經檢察官聲請，法院僅得依法裁定受處分
    人令入勒戒處所觀察、勒戒，並無自由裁量之餘地。除檢察
    官審酌個案情形，依同條例第24條第1項為附命完成戒癮治
    療之緩起訴處分，可排除適用觀察、勒戒之程序外，凡經檢
    察官聲請，法院僅得依法裁定令入勒戒處所觀察、勒戒。
三、經查：
  ㈠本件抗告人劉松峯基於施用第二級毒品甲基安非他命之犯意
    ，於民國110年1月27日1時39分許為警採尿時起回溯96小時
    內之某時，在臺灣地區不詳地點，以不詳方式，施用甲基安
    非他命1次之事實，雖經抗告人所否認，惟員警經其同意採
    集之尿液，送請中山醫學大學附設醫院檢驗科藥物檢測中心
    以免疫學分析法（EIA）為初步檢驗，呈安非他命類陽性反
    應，再以氣相層析質譜儀為確認檢驗，呈安非他命、甲基安
    非他命陽性反應，而該中心110年2月5日尿液檢驗報告之原
    始尿液編號，經核與苗栗縣警察局苗栗分局毒品犯罪嫌疑人
    尿液採驗作業管制紀錄、偵辦違反毒品危害防制條例案件尿
    液鑑驗代碼對照表相符等情，並有中山醫學大學附設醫院檢
    驗科藥物檢測中心尿液檢驗報告、苗栗縣警察局苗栗分局毒
    品犯罪嫌疑人尿液採驗作業管制紀錄、偵辦違反毒品危害防
    制條例案件尿液鑑驗代碼對照表、勘察採證同意書各1份在
    卷可稽，是抗告人上揭施用第二級毒品甲基安非他命之犯行
    ，足堪認定。又抗告人前未曾因施用毒品案件，經法院裁定
    送觀察、勒戒，有臺灣高等法院被告前案紀錄表在卷可按（
    見本院卷第17至19頁），是原審詳查後，認抗告人本件施用
    第二級毒品犯行，核屬前揭毒品危害防制條例第20條第1項
    所定初犯之情形，是原裁定法院准許檢察官之聲請，裁定將
    抗告人送勒戒處所觀察、勒戒，核無不合。
　㈡抗告人雖以其尿液檢驗中呈現第二級毒品陽性反應，可能係
    因個人因素誤用或誤食代謝後含有第二級毒品成分之食品或
    藥品等語置辯，然按毒品檢驗學上之常規，尿液中含毒品成
    分反應所使用之檢驗方法，對於受檢驗者是否確有施用毒品
    行為之判斷，在檢驗學常規上恆有絕對之影響；其以酵素免
    疫分析或薄層定性分析等方式為初步篩檢者，因具有相當程
    度偽陽性之可能，如另以氣（液）相層析、質譜分析等較具
    公信力之儀器為交叉確認，因出現偽陽性反應之機率極低，
    自足據為對涉嫌人不利之認定（最高法院96年度臺上字第75
    94號、97年度臺上字第2016號判決意旨參照），復按正常人
    如未施用安非他命，其尿液應無安非他命或甲基安非他命陽
    性反應，倘有吸用者，其尿液中自呈安非他命或甲基安非他
    命陽性反應。而本案中山醫學大學附設醫院檢驗科藥物檢測
    中心尿液檢驗報告以免疫學分析法（EIA）初步篩檢，再以
    氣相層析質譜法（GC/MS）確認檢驗，結果呈安非他命（檢
    出濃度為786ng/mL）、甲基安非他命（檢出濃度為2259ng/m
    L）陽性反應，上開檢驗方式，係採雙重檢驗方法作為藥物
    及其代謝產物之定性及定量分析，幾乎不會產生偽陽性反應
    ，亦即如尿液中未含有毒品反應者，即不可能產生因藥物所
    引起之偽陽性反應，且本件抗告人尿液檢體經警送驗，檢出
    之安非他命代謝物濃度為786ng/mL、甲基安非他命代謝物濃
    度為2259ng/mL，高出氣相層析質譜儀最低可量濃度極限40n
    g/mL，甚至高於衛生福利部公告之陽性反應確認檢驗閾值50
    0ng/mL甚多，自可排除偽陽性反應產生之可能，足認抗告人
    於為警採尿時回溯96小時內之某時點，確有施用第二級毒品
    甲基安非他命之事實，洵堪認定，亦無再行複檢之必要，是
    抗告人上開辯解，顯無足採。
  ㈢又抗告人抗告意旨亦指稱本次犯行確屬初犯，應調查抗告人
    是否應採緩起訴之戒癮治療方式，驟然聲請送觀察勒戒，檢
    察官程序上具明顯缺漏云云。惟觀諸毒品危害防制條例之條
    文，可知毒品危害防制條例中關於觀察、勒戒之規定，乃係
    導入一療程觀念，針對受處分人將來之危險所為預防、矯治
    措施之保安處分，目的係在戒除受處分人施用毒品身癮及心
    癮之措施，以達教化與治療之目的，其立法意旨在幫助施用
    毒品者戒毒，非屬懲戒行為人之性質，核與刑罰執行之目的
    不同，且此為法律之強制規定，除有毒品危害防制條例第21
    條第1項規定「犯同條例第10條之罪者，於犯罪未發覺前，
    自動向行政院衛生署（現已改制為衛生福利部）指定之醫療
    機構請求治療，醫療機構免將請求治療者送法院或檢察機關
    」，以及同條例第24條第1項規定「檢察官先依刑事訴訟法
    第253條之1第1項、第253條之2之規定，為附命完成戒癮治
    療之緩起訴處分時，不適用第20條第1項之程序」外，凡違
    反同條例第10條之規定者，檢察官即應依同條例第20條之規
    定，向法院提出令入勒戒處所觀察、勒戒之聲請。而本件抗
    告人既有檢察官聲請意旨所載施用第二級毒品之犯行明確，
    又無於犯罪未發覺前，自動向指定醫療機構請求治療情事，
    且本次施用第二級毒品犯行係屬初犯，則檢察官本件再為觀
    察、勒戒之聲請，法院即應依同條例第20條第1項之規定，
    裁定令入勒戒處所執行觀察、勒戒，並無自由裁量以其他方
    式替代或得以其他原因免予或暫緩執行之餘地，抗告意旨前
    揭主張，亦無可採。
四、綜上所述，原裁定依毒品危害防制條例第20條第1項、觀察
    勒戒處分執行條例第3條第1項規定，准許檢察官聲請，裁定
    抗告人令入勒戒處所觀察、勒戒，經核認事用法尚無違誤。
    抗告意旨所陳，為無理由，應予駁回。   
五、據上論斷，應依刑事訴訟法第412條，裁定如主文。
中　　華　　民　　國　 110　　年　   10　  月　　4　　日
            刑事第七庭   審判長法　官  梁  堯  銘
                               法　官  王  鏗  普
                               法　官  羅  國  鴻
以上正本證明與原本無異。
不得再抗告。           
                               書記官  吳  姁  穗 
　　　　　　　　　　　　　　　　　　　
中　　華　　民　　國　　110 　年　　10　　月　　4 　　日